臺灣高等法院民事裁定
111年度抗字第943號
抗  告  人  黃陳鳳美

上列抗告人因與相對人田晉五金製品股份有限公司間支付命令聲
明異議事件，對於中華民國111年6月28日臺灣士林地方法院111
年度事聲字第28號裁定提起抗告，本院裁定如下：
    主  文
抗告駁回。
抗告訴訟費用由抗告人負擔。
    理  由
一、本件相對人聲請原法院對債務人鎮山海營造股份有限公司（
    下稱鎮山海公司）於民國111年3月8日核發111年度司促字第
    2696號支付命令（下稱系爭支付命令）。抗告人對系爭支付
    命令提出異議，經原法院司法事務官處分駁回異議（下稱原
    處分），原法院維持原處分而裁定駁回其異議（下稱原裁定
    ），抗告人不服，提起抗告。
二、異議及抗告意旨略以：伊為鎮山海公司之債權人，為保全債
    權，自得代位鎮山海公司就系爭支付命令提出異議。原處分
    竟以伊非系爭支付命令所載之債務人為由，駁回異議，原裁
    定遞予維持，駁回伊之異議，顯有違誤等語。
三、按債務人怠於行使其權利時，債權人因保全債權，得以自己
    名義行使其權利，民法第242條固定有明文，惟在訴訟程序
    中之行為，如依法律之規定，僅該當事人始得為之，且依其
    性質，並不適於由他人代位行使之訴訟行為，自不能准由該
    當事人之債權人代位行使。依民事訴訟法第516條第1項、第
    519條第1項規定，僅債務人得對於支付命令提出異議，且債
    務人於法定期間提出異議者，支付命令失其效力，以債權人
    支付命令之聲請，視為起訴或聲請調解，可見債務人對於支
    付命令之異議權，依其性質，一旦行使，足以使原已可確定
    之法律關係，再度歸於不確定之狀態，仍由原來之當事人繼
    續進行訴訟，自不適於由當事人以外之第三人代位行使（最
    高法院99年度台抗字第589號裁定同此意旨）。
四、查，相對人聲請原法院對鎮山海公司核發系爭支付命令（見
    原法院卷第16頁），依上說明，系爭支付命令之債務人為鎮
    山海公司，僅得由鎮山海公司就系爭支付命令提出異議，自
    不適於由當事人以外之第三人代位行使，此與債權人得以自
    己之名義提起訴訟，代位行使債務人實體法上之請求權者迥
    然不同。縱抗告人稱其為鎮山海公司之債權人乙節非虛，仍
    不得代位鎮山海公司就系爭支付命令提出異議，應認抗告人
    之異議為不合法，應予駁回。準此，原處分以抗告人非系爭
    支付命令所載之債務人為由，駁回異議，原裁定維持原處分
    駁回抗告人之異議，核無違誤。抗告意旨指摘原裁定不當，
    聲明廢棄，為無理由，應予駁回。
五、爰裁定如主文。
中　　華　　民　　國　　111 　年　　7 　　月　　28　　日
                  民事第二十四庭
                      審判長法  官  胡宏文
                            法  官  楊雅清
                            法  官  陳心婷
　　　　　　　　　　　　　　　
正本係照原本作成。
本裁定除以適用法規顯有錯誤為理由外，不得再抗告。如提起再
抗告，應於收受送達後10日內委任律師為代理人向本院提出再抗
告狀。並繳納再抗告費新臺幣１千元。
中　　華　　民　　國　　111 　年　　7 　　月　　28　　日

  　　　　　　　　　　　　　書記官  黃麒倫